【裁判字號】    98,訴,1278
【裁判日期】    980511
【裁判案由】    偽造文書等
【裁判全文】
臺灣臺中地方法院刑事判決              98年度訴字第1278號
公  訴  人  臺灣臺中地方法院檢察署檢察官
被      告  戊○○
                    （現因另案於臺灣臺中女子監獄執行中）
上列被告因偽造文書等案件，經檢察官提起公訴（九十八年度偵
緝字第七三三、七三四號），被告於準備程序中就被訴事實為有
罪之陳述，受命法官於聽取當事人之意見後，裁定改以簡式審判
程序判決如下：
    主    文
戊○○行使偽造私文書，足以生損害於他人，累犯，處有期徒刑
月；陰道分娩說明同意書、新生兒篩檢拒絕篩檢切結書、嬰兒
交班紀錄單上偽造之「己○○」署押共肆枚（含簽名貳枚、指印
貳枚），均沒收。又竊盜，累犯，處有期徒刑肆月。又行使偽造
私文書，足以生損害於他人，累犯，處有期徒刑伍月；正大銀樓
信用卡簽帳單商店存根聯上偽造之「乙○○」署押壹枚，沒收。
又竊盜，累犯，處有期徒刑肆月。又竊盜，累犯，處有期徒刑肆
月。又竊盜，累犯，處有期徒刑肆月。又行使偽造私文書，足以
生損害於他人，累犯，處有期徒刑伍月；正大銀樓信用卡簽帳單
商店存根聯上偽造之「甲○○」署押壹枚，沒收。又意圖為自己
不法之所有，以詐術使人將本人之物交付，未遂，累犯，處有期
徒刑月。又竊盜，累犯，處有期徒刑肆月。又行使偽造私文書
，足以生損害於他人，累犯，處有期徒刑伍月；金永記銀樓信用
卡簽帳單商店存根聯上偽造之「丙○○」署押壹枚，沒收。應執
行有期徒刑壹年拾月；陰道分娩說明同意書、新生兒篩檢拒絕篩
檢切結書、嬰兒交班紀錄單上偽造之「己○○」署押共肆枚（含
簽名貳枚、指印貳枚），及正大銀樓信用卡簽帳單商店存根聯上
偽造之「乙○○」署押壹枚、正大銀樓信用卡簽帳單商店存根聯
上偽造之「甲○○」署押壹枚、金永記銀樓信用卡簽帳單商店存
根聯上偽造之「丙○○」署押壹枚，均沒收。
    犯 罪 事 實
一、戊○○前因違反毒品危害防制條例案件，經本院以九十四年
    度訴字第三五二○號判決處以應執行有期徒刑一年二月（施
    用第一級毒品部分有期徒刑十月，施用第二級毒品部分有期
    徒刑六月），上訴後經臺灣高等法院臺中分院以九十五年度
    上訴字第二五○號判決駁回上訴確定，於民國九十五年十二
    月五日縮刑期滿執行完畢。詎其猶不知悔改，為下列行為：
  (一)戊○○於九十七年十一月二十六日凌晨二時許，冒用其妹己○○名義至臺中市○區○○街一三四號澄清綜合醫院平等院
    區待產，竟基於行使偽造私文書之犯意，接續在「澄清綜合
    醫院陰道分娩說明同意書」、「新生兒篩檢拒絕篩檢切結書
    」上病人簽名欄位及法定代理人簽名欄位各偽造「己○○」
    簽名一枚，並交付護理人員而加以行使，用以表示其確為己○○本人並同意接受陰道分娩手術及拒絕新生兒疾病篩檢之
    意；又基於偽造署押之犯意，在「嬰兒交班紀錄單」上母親
    手印欄以己○○之名義按捺指印二枚，均足以生損害於己○○及澄清綜合醫院行政管理之權益。嗣因戊○○產下一女後
    於同日早上八時許自行離院失去聯繫，經院方人員通報警方
    處理，始查知上情。
  (二)戊○○於九十七年十二月六日下午五時二十五分許，在臺中
    市○區○○路四段一八六號德安百貨地下一樓美食街，見乙○○用餐時將皮包置放在坐位旁，竟意圖為自己不法之所有
    ，趁乙○○未及注意之時，徒手竊取該皮包（內有國民身分
    證、駕駛執照、行車執照、健保卡、國泰世華商業銀行信用
    卡、中國信託商業銀行信用卡、華南銀行金融卡各一張，及
    手機一支、現金新臺幣《下同》二千五百元）。得手後，竟
    基於意圖為自己不法所有及行使偽造私文書之犯意，於同日
    下午五時四十三分許（起訴書誤載為三十九分許），至臺中
    市○區○○路一二九號正大銀樓，向該銀樓佯購金戒指一只
    ，且未得乙○○之同意，持上開所竊得之中國信託商業銀行
    信用卡（卡號：0000000000000000號）簽
    帳，並在該銀樓信用卡簽帳單商店存根聯上，偽造「乙○○
    」署押一枚，持交給該銀樓負責人王美淑，表明係乙○○本
    人消費之旨以簽帳消費，使該銀樓陷於錯誤將價值三千七百
    九十元金戒指一只給付予戊○○，而由中國信託商業銀行墊
    付該筆消費金額，足生損害於乙○○、中國信託商業銀行、
    財團法人聯合信用卡處理中心及正大銀樓對信用卡交易控管
    之正確性。戊○○復將該金戒指以一千元代價轉售予綽號「
    阿仁」之真實姓名年籍不詳成年男子（下稱「阿仁」），並
    將竊得之現金二千五百元花用完畢，其餘竊得物品則丟棄在
    臺中市不詳騎樓上大型垃圾筒內。嗣因乙○○發現其皮包遭
    竊並遭人盜刷信用卡而報警處理，經警調閱正大銀樓監視器
    畫面循線查獲。
  (三)戊○○於九十七年十二月十五日中午十二時四十五分許，在
    臺中市○區○○路四段一八六號德安百貨地下一樓美食街，
    見庚○○用餐時將黑色布包置放在坐位旁，竟意圖為自己不
    法之所有，趁庚○○未及注意之時，徒手竊取該黑色布包（
    內有國民身分證、汽車駕駛執照、機車駕駛執照、健保卡、
    借書證、花旗商業銀行信用卡、中國信託商業銀行信用卡、
    華南銀行提款卡各一張，及手機一支、草綠色皮夾一個、黑
    色化粧包一個、現金七千元）。得手後，戊○○將竊得之現
    金七千元花用完畢，其餘竊得物品則丟棄在臺中市不詳騎樓
    上大型垃圾筒內。嗣因庚○○發現其黑色布包遭竊而報警處
    理，經警循線查獲。
  (四)戊○○於九十七年十二月十六日上午十時五十分許，在臺中
    市○區○○路四段一八六號德安百貨一樓麥當勞速食店，見
    丁○○用餐時將黑色外套置放在坐位旁，竟意圖為自己不法
    之所有，趁丁○○未及注意之時，徒手竊取該黑色外套（內
    有國民身分證、機車駕駛執照、健保卡、郵局提款卡、中國
    信託商業銀行提款卡、花旗商業銀行信用卡、台新商業銀行
    信用卡各一張，及中國信託商業銀行信用卡二張、手機一支
    、現金一千元）。得手後，戊○○將竊得之現金一千元花用
    完畢，其餘竊得物品則丟棄在臺中市不詳騎樓上大型垃圾筒
    內。嗣因丁○○發現其黑色布包遭竊而報警處理，經警循線
    查獲。
  (五)戊○○於九十七年十二月二十三日中午十二時許，在臺中市
    ○區○○路四段一八六號德安百貨地下二樓家樂福量販店內
    ，見甲○○購物時將皮包置放在手推車上，竟意圖為自己不
    法之所有，趁甲○○未及注意之時，徒手竊取該皮包（內有
    國民身分證、健保卡、第一商業銀行信用卡、聯邦商業銀行
    信用卡、台新商業銀行信用卡各一張，及現金一百多元）。
    得手後，竟基於意圖為自己不法所有及行使偽造私文書之犯
    意，於同日中下午十二時十三分許（起訴書誤載為七分許）
    ，至臺中市○區○○路一二九號正大銀樓，向該銀樓佯購金
    手鍊一條，且未得甲○○之同意，持上開所竊得之第一商業
    銀行信用卡（卡號：0000000000000000號
    ）簽帳，並在該銀樓信用卡簽帳單商店存根聯上，偽造「甲○○」署押一枚，持交給該銀樓員工陳佳慧，表明係甲○○
    本人消費之旨以簽帳消費，使該銀樓陷於錯誤將價值五千七
    百金手鍊一條給付予戊○○，而由第一商業銀行墊付該筆消
    費金額，足生損害於甲○○、第一商業銀行、財團法人聯合
    信用卡處理中心及正大銀樓對信用卡交易控管之正確性。戊○○又意圖為自己不法之所有，於同日下午二時五十三分許
    ，至臺中市○區○○路五七號金格銀樓，向該銀樓佯購金戒
    指二只（價值一萬四千零四十七元），並交付上開所竊得之
    第一商業銀行信用卡予店員劉亞雯簽帳，然因過卡不成功交
    易失敗而未能得逞。戊○○之後將上開金手鍊以二千元代價
    轉售予「阿仁」，並將竊得之現金一百多元花用完畢，其餘
    竊得物品則丟棄在臺中市不詳騎樓上大型垃圾筒內。嗣因甲○○發現其皮包遭竊並遭人盜刷信用卡而報警處理，經警調
    閱德安百貨監視器畫面循線查獲。
  (六)戊○○於九十七年十二月二十三下午四時許，在臺中市○區
    ○○路四段一八六號德安百貨地下一樓美食街，見丙○○與
    友人聊天時將皮包置放在坐位旁，竟意圖為自己不法之所有
    ，趁丙○○未及注意之時，徒手竊取該皮包（內有國民身分
    證、健保卡、合作金庫商業銀行信用卡一張、郵局提款卡各
    一張，及運通商業銀行信用卡二張、手機一支、現金三千九
    百元、手錶八只《起訴書漏載手錶八只》）。得手後，竟基
    於意圖為自己不法所有及行使偽造私文書之犯意，於同日下
    午四時二十一分許（起訴書誤載為三十五分許），至臺中市
    ○區○○路四段六號金永記銀樓，向該銀樓佯購金手鍊一條
    ，且未得丙○○之同意，持上開所竊得之合作金庫商業銀行
    信用卡（卡號：0000000000000000號）簽
    帳，並在該銀樓信用卡簽帳單商店存根聯上，偽造「丙○○
    」署押一枚，持交給該銀樓負責人廖淑貞，表明係丙○○本
    人消費之旨以簽帳消費，足生損害於丙○○、合作金庫商業
    銀行、財團法人聯合信用卡處理中心及金永記銀樓對信用卡
    交易控管之正確性。然因廖淑貞發覺該署押與前揭信用卡背
    面之簽名有異，遂向財團法人聯合信用卡處理中心進行查詢
    確認，戊○○見狀即表明不欲購買該金手鍊，廖淑貞遂將上
    開款項刷退，戊○○因而詐欺未能得逞。戊○○之後將竊得
    之現金三千九百元花用完畢，其餘竊得物品則丟棄在臺中市
    不詳騎樓上大型垃圾筒內。嗣因丙○○發現其皮包遭竊並遭
    人盜刷信用卡而報警處理，經警調閱德安百貨監視器畫面循
    線查獲。
二、案經臺中市警察局第一分局及第三分局報請臺灣臺中地方法
    院檢察署檢察官偵查起訴。
    理    由
一、程序方面：
  (一)本案被告戊○○所犯係死刑、無期徒刑、最輕本刑為三年以
    上有期徒刑以外之罪，被告於行準備程序中就被訴事實為有
    罪之陳述，經法官告知簡式審判程序之旨，並聽取公訴人、
    被告之意見後，認為適宜進行簡式審判程序，而依刑事訴訟
    法第二百七十三條之一第一項規定，裁定改用簡式審判程序
    ，是本案之證據調查，依刑事訴訟法第二百七十三條之二、
    同法第一百五十九條第二項之規定，不適用傳聞法則有關限
    制證據能力之相關規定。
  (二)本案被告所為不利於己之供述，並無出於強暴、脅迫、利誘
    、詐欺、疲勞訊問、違法羈押或其他不正之方法，亦非違反
    法定障礙事由經過期間不得訊問或告知義務之規定而為，依
    刑事訴訟法第一百五十六條第一項、第一百五十八條之二規
    定，應認其有證據能力。
  (三)本案認定犯罪事實所憑之非供述證據，均無違反法定程序而
    取得之情形，依刑事訴訟法第一百五十八條之四反面規定，
    自有證據能力。
二、上開事實，業據被告於警詢、偵查及本院審理時均坦承不諱
    ，核與澄清綜合醫院護士曾于珊於警詢陳述被告冒用己○○
    名義至該醫院生產情節，及被害人乙○○、庚○○、丁○○
    、甲○○、丙○○、王美淑、陳佳慧、劉亞雯、廖淑貞於警
    詢各自陳述失竊或遭盜刷信用卡、遭詐取財物情節相符，並
    有澄清綜合醫院陰道分娩說明同意書、新生兒篩檢拒絕篩檢
    切結書、嬰兒交班紀錄單各一張（均為影本），及正大銀樓
    監視器翻拍照片二張、德安百貨監視器翻拍照片三張、金永
    記銀樓監視器翻拍照片一張、正大銀樓信用卡簽帳單商店存
    根聯影本二張、金永記銀樓信用卡簽帳單商店存根聯影本一
    張、金永記銀樓信用卡商店存根聯簽帳單（刷退）影本一張
    在卷可憑，足認被告自白與事實相符，本案事證明確，其犯
    行洵堪認定，應依法論科。
三、論罪科刑部分：
  (一)按陰道分娩說明同意書、新生兒篩檢拒絕篩檢切結書，係為
    確保產婦或家屬能暸解施行陰道分娩手術之原因，及手術之
    成功率、可能會發生之併發症及危險，及拒絕新生兒疾病篩
    檢所可能產生之風險，而由產婦、家屬在其上簽名，以表示
    已知上開注意相關事項，故屬私文書之一種，在其上偽簽他
    人姓名，並持以行使，自足損害該人及醫院行政管理之權益
    ；故核被告此部分所為，係犯刑法第二百十六條、第二百十
    條之行使偽造私文書罪。又按前開嬰兒交班紀錄單，係醫院
    醫護人員對新生嬰兒醫療照料之紀錄，被告雖在嬰兒交班紀
    錄單上「母親手印欄」上按捺指印，然觀諸「母親手印欄」
    在「孩子腳印欄」內，可見此係用以表明該新生兒之母親身
    分，以示慎重，並無要求被告同意或確認嬰兒交班紀錄單上
    醫療紀錄之意，故被告此部分所為係犯刑法第二百十七條偽
    造署押罪，起訴書認係偽造私文書，有所未洽。被告偽造署
    押係偽造私文書之階段行為，偽造後復持以行使，其偽造私
    文書之低度行為經行使偽造私文書之高度行為所吸收，均不
    另論罪。被告就同一事件，先後冒用「己○○」名義偽造署
    押並進而行使偽造私文書之行為，主觀上係基於單一犯意，
    為接續犯，應僅成立一行使偽造私文書罪。
  (二)被告趁被害人乙○○、庚○○、丁○○、甲○○、丙○○不
    及注意之際，徒手竊取被害人乙○○、庚○○、丁○○、甲○○、丙○○之財物，核其此部分所為，均係犯刑法第三百
    二十條第一項普通竊盜罪。
  (三)按信用卡簽帳單係特約商店所制作，用以記載持卡人消費項
    目、金額、時間、商店名稱，得持以經聯合信用卡處理中心
    向發卡銀行請領款項之證明，持卡人每於消費後在簽帳單上
    之署押，則表示持卡人係親自消費，此於簽帳單上持卡人簽
    名欄後，均為該項意思表示之記載即可明之，故持卡人於簽
    帳單上之署押，亦具特定意思表示，是信用卡簽帳單自屬文
    書無疑，而該等文書具有確認持卡人之身分，持卡人簽名後
    之簽帳單係由特約商店核對收執，並轉向發卡銀行請款，此
    簽帳單上之署押，係持卡人以該文書內容對於特約商店請求
    於核對無誤時提供商品或服務，以及請求發卡銀行給付款項
    之依據，是偽造簽帳單上署押之文書後，由特約商店及發卡
    銀行就此等文書進行審查核對提供契約給付之過程觀之，實
    該當於刑法第二百十六條之「行使」之法意。是被告未經被
    害人乙○○同意，持上開信用卡至正大銀樓刷卡消費取得財
    物，核其所為，係犯刑法第二百十六條、第二百十條行使偽
    造私文書罪及同法第三百三十九條第一項詐欺取財罪。被告
    於前開信用卡簽帳單上偽造署押之行為係偽造私文書之部分
    行為，而其偽造後持以行使，偽造之低度行為為行使之高度
    行為所吸收，均不另論罪。被告係同時交付偽造簽帳單予正
    大銀樓負責人王美淑而行使之，並詐取金戒指一只，是被告
    係以一行為同時觸犯行使偽造私文書及詐欺取財罪，為異種
    想像競合，應依刑法第五十五條之規定，從一重之行使偽造
    私文書罪論處。
  (四)被告未經被害人甲○○同意，持上開信用卡至正大銀樓刷卡
    消費取得財物，核其所為，係犯刑法第二百十六條、第二百
    十條行使偽造私文書罪及同法第三百三十九條第一項詐欺取
    財罪。被告於前開信用卡簽帳單上偽造署押之行為係偽造私
    文書之部分行為，而其偽造後持以行使，偽造之低度行為為
    行使之高度行為所吸收，均不另論罪。被告係同時交付偽造
    簽帳單予正大銀樓員工陳佳慧而行使之，並詐取金手鍊一條
    ，是被告係以一行為同時觸犯行使偽造私文書及詐欺取財罪
    ，為異種想像競合，應依刑法第五十五條之規定，從一重之
    行使偽造私文書罪論處。
  (五)被告在向金格銀樓員工劉亞雯佯購金戒指二只，並交付上開
    所竊得之第一商業銀行信用卡予店員劉亞雯簽帳，然因過卡
    不成功交易失敗而未能得逞，核其所為，係犯刑法第三百三
    十九條第三項、第一項之詐欺取財未遂罪。被告著手於詐欺
    取財犯罪行為之實行而不遂，為未遂犯，應依刑法第二十五
    條第二項規定，減輕其刑。
  (六)被告未經被害人丙○○同意，持上開信用卡至金永記銀樓刷
    卡消費欲詐取金手鍊一條，然因金永記銀樓負責人廖淑貞發
    覺有異並未交付財物，而未能得逞，核其所為，係犯刑法第
    二百十六條、第二百十條行使偽造私文書罪及同法第三百三
    十九條第三項、第一項詐欺取財未遂罪。被告於前開信用卡
    簽帳單上偽造署押之行為係偽造私文書之部分行為，而其偽
    造後持以行使，偽造之低度行為為行使之高度行為所吸收，
    均不另論罪。被告係同時交付偽造簽帳單予金永記銀樓負責
    人廖淑貞而行使之，欲詐取金手鍊一條，是被告係以一行為
    同時觸犯行使偽造私文書及詐欺取財未遂罪，為異種想像競
    合，應依刑法第五十五條之規定，從一重之行使偽造私文書
    罪論處。
  (七)被告所犯五次普通竊盜罪、四次行使偽造私文書罪（起訴書
    誤載為三次行使偽造私文書、一次偽造私文書）、一次詐欺
    取財未遂罪，犯意各別，行為互殊，應分論併罰。
  (八)被告前因違反毒品危害防制條例案件，經本院以九十四年度
    訴字第三五二○號判決處以應執行有期徒刑一年二月（施用
    第一級毒品部分有期徒刑十月，施用第二級毒品部分有期徒
    刑六月），上訴後經臺灣高等法院臺中分院以九十五年度上
    訴字第二五○號判決駁回上訴確定，於九十五年十二月五日
    縮刑期滿執行完畢，有臺灣高等法院被告全國前案紀錄表及
    臺灣臺中地方法院檢察署刑案資料查註紀錄表附卷可稽，被
    告前受有期徒刑執行完畢，五年以內故意再犯本件有期徒刑
    以上之各罪，均為累犯，各依刑法第四十七條第一項規定加
    重其刑，其中詐欺取財未遂部分應先加重後減輕之。
  (九)爰審酌被告冒用「己○○」名義至澄清綜合醫院生產，並在
    陰道分娩說明同意書、新生兒篩檢拒絕篩檢切結書、嬰兒交
    班紀錄單上偽造「己○○」署押，足生損害於己○○及醫院
    行政管理之權益；又任意竊取他人財物，盜刷他人信用卡，
    詐取他人財物，影響社會治安，暨考量其素行、犯罪之動機
    、目的、方法、手段、犯罪所得，及犯後坦承犯行，態度尚
    可等一切情狀，各量處如主文所示之刑，並合併定其應執行
    之刑，以示懲儆。
四、沒收：
  (一)被告於上開時、地偽造之陰道分娩說明同意書、新生兒篩檢
    拒絕篩檢切結書各一紙，已交付澄清綜合醫院收受，已非被
    告所有，依刑法第三十八條第三項之規定，爰不另為沒收之
    諭知，惟前開陰道分娩說明同意書、新生兒篩檢拒絕篩檢切
    結書上偽造之「己○○」署押各一枚，均應依刑法第二百十
    九條之規定予以宣告沒收。又嬰兒交班紀錄單上偽造之「己○○」指印二枚，不問屬於被告與否，均爰依刑法第二百十
    九條之規定，併予諭知沒收。
  (二)按上訴人用以詐欺取財之偽造、變造等書類，既已交付於被
    害人收受，則該物非屬上訴人所有，除偽造書類上偽造之印
    文、署押，應依刑法第二百十九條予以沒收外，依同法第三
    十八條第三項之規定，即不得再對各該書類諭知沒收（最高
    法院四十三年臺上字第七四七號判例意旨參照）。查被告於
    前述時、地，分別在正大銀樓、金永記銀樓購物消費之信用
    卡簽帳單商店存根聯共三紙，均已分別交付被害人正大銀樓
    、金永記銀樓收受，已非被告所有，依刑法第三十八條第三
    項之規定，爰不另為沒收之諭知，惟前開信用卡簽帳單商店
    存根聯上偽造之「乙○○」署押一枚、「甲○○」署押一枚
    、「丙○○」署押一枚，雖未扣案，無證據據明業已滅失，
    均應依刑法第二百十九條之規定予以宣告沒收。
據上論斷，應依刑事訴訟法第二百七十三條之一第一項、第二百
九十九條第一項前段，刑法第二百十六條、第二百十條、第三百
二十條第一項、第三百三十九條第三項、第一項、第五十五條、
第二十五條第二項、第四十七條第一項、第五十一條第五款、第
二百十九條，刑法施行法第一條之一第一項、第二項前段，判決
如主文。
中    華    民    國    98    年    5     月    11    日
                  刑事第十三庭  法  官  黃裕仁
以上正本證明與原本無異。
如不服本判決應於收受判決後十日內向本院提出上訴書狀，並應
敘述具體理由；其未敘述上訴理由者，應於上訴期間屆滿後二十
日內向本院補提理由書（均須按他造當事人之人數附繕本，切勿
逕送上級法院）。
                                書記官  何惠文
中    華    民    國    98    年    5     月    11    日
附錄論罪科刑法條
中華民國刑法第二百十條：
偽造、變造私文書，足以生損害於公眾或他人者，處五年以下有
期徒刑。
中華民國刑法第二百十六條：
行使第二百十條至第二百十五條之文書者，依偽造、變造文書或
登載不實事項或使登載不實事項之規定處斷。
中華民國刑法第三百二十條第一項：
意圖為自己或第三人不法之所有，而竊取他人之動產者，為竊盜
罪，處五年以下有期徒刑、拘役或五百元以下罰金。
中華民國刑法第三百三十九條：
意圖為自己或第三人不法之所有，以詐術使人將本人或第三人之
物交付者，處五年以下有期徒刑、拘役或科或併科一千元以下罰
金。
以前項方法得財產上不法之利益或使第三人得之者，亦同。
前二項之未遂犯罰之。


司法院資訊處製作；財團法人民間司法改革基金會備份。
